【裁判字號】    97,上訴,2857
【裁判日期】    971223
【裁判案由】    毒品危害防制條例
【裁判全文】
臺灣高等法院臺中分院刑事判決        97年度上訴字第2857號
上  訴  人  臺灣臺中地方法院檢察署檢察官
上  訴  人
即  被  告  乙○○
                    現另案於臺灣臺中監獄執行
上列上訴人因毒品危害防制條例案件，不服臺灣臺中地方法院97
年度訴字第3689號，中華民國97年9月29日第一審判決（起訴案
號：臺灣臺中地方法院檢察署97年度毒偵字第4104號），提起上
訴，本院判決如下：
    主  文
上訴駁回。
    事  實
一、乙○○於民國93年間，曾因施用毒品案件，經裁定觀察、勒
    戒後，認有繼續施用傾向，續送強制戒治，於93年11月25日
    因停止執行釋放，於94年4月11日戒治期滿執行完畢，由臺
    灣臺中地方法院檢察署檢察官於以93年度毒偵字第299號不
    起訴處分確定。復因施用毒品案件，經本院以96年度上訴字
    第934號判決及最高法院96年台上字第3810號判決確定，又
    經減刑並定應執行刑為有期徒刑4月又15日確定後，於96年
    10月22日易罰金執行完畢。猶不知悔改，竟於97年8月8日15
    時許，在台中縣霧峰鄉○○街102巷3弄3號居住處，以針筒
    注射方式，施用第一級毒品海洛因1次；另於是日19時50分
    許回溯96小時內之某時，在上開處所，施用第二級毒品安甲
    基安非他命1次。嗣員警於97年8月8日17時許，在台中市○
    ○○街81號旁攔檢乙○○，當場在所駕駛車號9793-HZ自小
    客車內扣得乙○○持有之海洛因3包（起訴書僅載毛重共4.1
    公克，惟連同下列另扣得之2包，合計淨重17.02公克《空包
    裝總重2.33公克》）、注射針筒2支及杓子1支，並由乙○○
    帶同員警至台中縣霧峰鄉○○街102巷3弄3號居住處，另扣
    得海洛因2包 (起訴書僅載毛重共15公克，惟連同上開已扣
    得之3包，合計淨重17.02公克《空包裝總重2.33公克》）及
    注射針筒1支，當場予以查扣外，並將乙○○帶回分局採尿
    送驗，結果發現其尿液同時呈有甲基安非他命及嗎啡陽性反
    應，始查獲上情。
三、案經台中縣縣警察局烏日分局報請台灣台中地方法院檢察署
    檢察官偵查起訴。
    理  由
一、訊據上訴人即被告 (下稱被告)乙○○對於上開施用第一級
    毒品海洛因及第二級毒品甲基安非他命之犯行均坦承不諱，
    且其於97年8月8日為警查獲後，經警採其尿液送驗，結果亦
    呈嗎啡及甲基安非他命陽性反應，此有台中縣警察局烏日分
    局委託鑑驗尿液與真實姓名對照表、中山醫學大學附設醫院
    檢驗科藥物檢測中心97年8月21日檢驗報告各1紙在卷可稽，
    且扣案之白粉5包（合計淨重17.02公克《空包裝總重2.33公
    克》，純度72.77%，純質淨重12.39公克）經送鑑定結果，
    確含第一級毒品海洛因之成分，亦有法務部調查局鑑定書1
    件在卷可佐，被告之自白與事實相符。又被告前因施用毒品
    案件，先後經觀察勒戒、強制戒治及法院論罪科刑執行，最
    近一次再度因施用毒品遭論罪科刑係於96年間，且於96 年
    10月22日易科罰金執行完畢，有臺灣高等法院被告全國前案
    紀錄表1份在卷可稽。被告施用毒品案件，經法院判決徒刑
    起5年內，再犯毒品危害防制條例第10條之罪，事證明確，
    被告犯行，均堪認定。
二、查海洛因及甲基安非他命係毒品危害防制條例第2條第2項第
    1 款、第2款所規定之第一級及第二級毒品。被告前開施用
    第一級毒品海洛因及第二級毒品甲基安非他命之行為，係犯
    毒品危害防制條例第10條第1項、第2項之施用第一級毒品及
    第二級毒品罪。被告為供施用而持有毒品海洛因及甲基安非
    他命之低度行為，應為施用之高度行為所吸收，均不另論罪
    。又被告所犯上開2罪，罪名互異，行為個別，應分論併罰
    。又被告曾受如事實欄所示有期徒刑之宣告並經執行完畢，
    有臺灣臺中地方法院檢察署刑案資料查註紀錄表及臺灣高等
    法院被告全國前案紀錄表各乙份在卷可按，其於5年之內再
    犯本件有期徒刑以上之罪，為累犯，均應依刑法第47條之規
    定，各加重其刑。
三、原審以本案事證明確，並審酌被告本件犯罪之動機、目的、
    手段、品行、智識程度，及前因施用毒品，經強制戒治執行
    完畢後，猶無視國家杜絕毒品之政策，及毒品對於自身健康
    之戕害，再施用第一級毒品海洛因及第二級毒品甲基安非他
    命，惟念其犯後坦承犯行，態度良好等一切情狀，分別量處
    如原審判決主文所示之刑，並定其應執行刑。核其認事用法
    並無不當，量刑亦屬妥適。
四、被告雖以所犯上開二罪間，有想像競合犯之關係為由提起上
    訴，惟按所謂想像競合犯，係指一行為同時觸犯數罪名，本
    件被告施用第一級毒品海洛因及第二級毒品甲基安非他命之
    時間既有先後之差，且施用上開二類毒品之方式亦有不同，
    顯非以同一施用行為，同時觸犯上開二罪，本無刑法上想像
    競合犯之適用，自無適用法律不當之情形；被告雖另指摘原
    判決量刑過過重云云，但查量刑係屬事實審法院之職權，苟
    無違背法定刑之規定或顯然不當，即難指為違法。本件原審
    以被告有多次施用毒品前科，經觀察勒戒及強制戒治，並經
    科處刑罰執行完畢，均不知戒絕，原量處被告有期徒刑1年
    及10月，並定應執行刑為有期徒刑1年8月，核無違背法定刑
    及定應執行刑之規定，亦無顯然不當之情形，尚難指為違法
    ，被告之上訴均無理由，應予駁回。至於公訴人雖以原審疏
    未將扣案之注射針筒3支及杓子1支，依刑法第38條第1項第2
    款、第2項之規定予以沒收，顯有疏漏為由提起上訴。然
    本件扣案之之注射針筒及杓子係供被告施用第一級毒品海洛
    因之用，業經被告陳明在卷，上開扣案物品，顯與被告施用
    第二級毒品甲基安非他命無涉，自不得在被告所犯施用第二
    級毒品罪部分，予以沒收宣告，公訴人此部分之上訴，於法
    無據，應予駁回。此外，供犯罪所用或犯罪預備之物，依刑
    法第38條第3項前段之規定，以屬於犯人者為限，得沒收之
    ，條文既曰「得沒收之」，而非「應沒收之」，則是否諭知
    沒收，原審法院自有裁量之職權，縱未諭知沒收，亦不能指
    為違法，本件原審就被告施用第一級毒品所用之注射針筒3
    支及杓子1支，雖未並予諭知沒收，尚難指為違法，公訴人
    就被告所犯施用第一級毒品罪部分之上訴，亦無理由，應併
    予駁回。
五、據上論斷，應依刑事訴訟法第368條，判決如主文。
本案經檢察官甲○○到庭執行職務。
中    華    民    國    97    年    12    月    23    日
            刑事第六庭  審判長法  官  李  文  雄
                              法  官  邱  顯  祥
                              法  官  林  靜  芬
上列正本證明與原本無異。
除施用第二級毒品罪不得上訴外，其餘均得上訴。
如不服本判決應於收受送達後十日內向本院提出上訴狀，其未敘
述上訴之理由者並得於提起上訴後十日內向本院補提理由書（均
須按他造當事人之人數附繕本）「切勿逕送上級法院」。
                              書記官  高  勳  楠
中    華    民    國    97    年    12    月    23    日


司法院資訊處製作；財團法人民間司法改革基金會備份。
